臺灣高雄地方法院刑事判決　　　　　　　94年度易字第708號
公　訴　人　臺灣高雄地方法院檢察署檢察官
被　　　告　張秀夫
選任辯護人　王進勝律師
　　　　　　張清雄律師
　　　　　　黃淑芬律師
被　　　告　丙○○
選任辯護人　王進勝律師
　　　　　　羅鼎城律師
　　　　　　沈志祥律師
上列被告因賭博案件，經檢察官分別聲請簡易判決處刑（93年度
偵字第22071 號及94年度核退偵字第531 號），經本院高雄簡易
庭認不應以簡易判決處刑，改為通常程序並合併審理，判決如下
：
    主  文
張秀夫共同以賭博為常業，處有期徒刑陸月，如易科罰金，以
佰元折算壹日。扣案如附表一、二所示之物，均沒收。
丙○○共同以賭博為常業，處有期徒刑肆月，如易科罰金，以
佰元折算壹日。扣案如附表一、二所示之物，均沒收。
    事  實
一、張秀夫領有高雄市政府營利事業登記證及高雄市政府電子遊
    戲場營業級別證，惟竟基於常業賭博之犯意，自民國93年1
    月間某日起，在高雄市新興區○○○路25號（聲請簡易判決
    處刑書誤載為21之2 號）經營「金鐘電子遊藝場」（下稱金
    鐘遊藝場），在此公眾得出入之場所，擺設其所有如附表一
    所示之賭博性電子遊戲機具合計9 台（含ＩＣ板47塊），與
    前往金鐘遊藝場不特定之賭客對賭財物，其方式為賭客交付
    現金，由開分員依不同機具以不同比例開分，客人再以押分
    方式把玩如附表一所示機具與機具對賭，如押中可贏取倍數
    不等之分數，如不中則押注之分數被機器沒入而歸店方所得
    ，待賭客不再玩時，即可依機具顯示之分數洗分，可以一定
    之比例向店員兌換現金，並於93年8 月初起，以月薪新臺幣
    （下同）22,000元之代價雇用與其有常業賭博犯意聯絡之丙○○，在上揭公眾得出入之遊藝場場所，負責機具開分、洗
    分、換取寄分卡、兌換現金等工作。嗣於93年10月28日下午
    5 時30分許，適有賭客乙○○（另行偵辦），在金鐘遊藝場
    內，以附表一之賭博機具賓果馬戲團賭博財物，嗣乙○○不
    願再把玩，即請丙○○洗分折算賭資現金300 元及700 點（
    即3,500 分）之寄分後，乙○○即依丙○○之指示，先離開
    金鐘遊藝場，並在店門口（六合路）旁等待丙○○進一步指
    示，此時，丙○○即自金鐘遊藝場後門走出，沿金鐘遊藝場
    西側巷子往南朝六合路方向行走，約行至六合路巷口處即向
    乙○○招手，乙○○即依丙○○之招喚，跟隨後方往該巷子
    北向行走，約走10餘步路，丙○○將現金300 元交付乙○○
    ，乙○○收取後欲返回六合路時，為警當場查獲，並在乙○○身上扣得前開賭資300 元，及在金鐘遊藝場內搜索扣得張
    秀夫所有如附表一所示之賭博性電子遊戲機具與於附表二所
    示之地點搜得之供營業所用之物。
二、案經高雄市政府警察局新興分局報請臺灣高雄地方法院檢察
    署偵查後聲請簡易判決處刑。
    理  由
壹、證據能力部分：
    按被告以外之人於審判外之陳述雖不符刑事訴訟法第159 條
    之1 至之4 等4 條之規定，而經當事人於審判程序同意作為
    證據，法院審酌該言詞陳述或書面陳述作成時之情況，認為
    適當者，亦得為證據；立法意旨在於傳聞證據未經當事人之
    反對詰問予以核實，原則上先予排除。惟若當事人已放棄反
    對詰問權，於審判程序中表明同意該等傳聞證據可作為證據
    ，基於尊重當事人對傳聞證據之處分權，及證據資料愈豐富
    ，愈有助於真實發見之理念，且強化言詞辯論主義，使訴訟
    程序得以順暢進行，上開傳聞證據亦均具有證據能力。本件
    證人即另1 名店員丁○○曾於警詢中為陳述，其性質雖均屬
    傳聞證據，且查無符合同法第159 條之1 至之4 等前條之情
    形，其等所為之上開警詢及偵查筆錄內容，業經被告張秀夫
    、丙○○、辯護人及檢察官於審判程序同意作為證據，依上
    開規定，是其於警詢及偵查中之證言應具有證據能力。
貳、實體部分：
一、訊據被告張秀夫對於在上揭時、地，經營電子遊藝場及擺設
    如附表一所示之電子遊戲機台，及丙○○對於自93年8 月初
    受雇於張秀夫，並負責機具開分、洗分等工作之事實並不否
    認，惟堅決否認有從事兌換現金予客人之賭博犯行，丙○○
    辯以：乙○○最後1 次開分，是拿500 元要開分200 元，因
    無零錢，丁○○才找了寄分卡300 點的卡予乙○○，乙○○
    要離開時，堅持要拿找零的300 元現金，伊礙於公司規定，
    才拿自己的300 元給乙○○，並認定是自己借錢給乙○○；
    因怕引起在場客人誤會寄分卡點數可以換現金，所以才把錢
    拿到巷口給乙○○。被告張秀夫則辯稱：有交待店員不得將
    分數或寄分卡兌換現金，平常找零只能到店外找攤販兌換零
    錢，店內零用金只能用作買茶水等用途，縱使丙○○確實有
    兌換現金給乙○○，亦屬店員個人行為，伊當時並不在場，
    與伊無關。然查：
(一)、被告張秀夫自93年1 月初起至93年10月28日為警查獲止，均
    為金鐘遊藝場之負責人，且期間並無經營其他事業；而被告
    丙○○自93年8 月初起至為警查獲止，以月薪22,000元受雇
    於被告張秀夫在金鐘遊藝場擔任機具開分、洗分、換取寄分
    卡等工作，業據被告張秀夫、丙○○供陳明確，並有高雄市
    政府營利事業登記證1 紙在卷可稽。而賭客乙○○於93年10
    月28日下午5 時30分許打玩賭博性機台後要求洗分，被告丙○○於寄卡簿冊上寄分700 點，並由乙○○確認後，即示意
    乙○○至金鐘遊藝場前門旁（六合路）等候，而被告丙○○
    則自金鐘遊藝場後門繞過金鐘遊藝場旁之巷子，沿該巷子向
    南往六合路方向行走，在六合路與該巷子巷口處示意乙○○
    跟隨伊至巷子內，再將300 元現金交給乙○○，而為警當場
    查獲之事實，業據證人即當天查獲之警員許文華、洪慶龍及
    林志丞於本院證述無訛，並有證人乙○○、許文華繪製之交
    付現金之位置圖2 紙、查獲照片14幀、金鐘遊藝場建物照片
    4 幀可稽，此部分事實，應可認定。
(二)、被告丙○○雖辯稱係因為乙○○拿500 元欲開分200 元，因
    當時交班，店內零錢尚未移交，無零錢300 元可找，丁○○
    乃暫時以300 點的寄分卡找零，乙○○要離開時，要求要將
    找零的卡換成現金，才拿自己的300 元給乙○○，既然是找
    零的錢，就不是博輸贏的賭資。然查，倘若乙○○拿500 元
    確實要求開分200 元，衡諸常情，找乙○○300 元現金即可
    ，縱使當時因交班緣故，店內零用金還未點交，然300 元並
    非鉅大金額，馬上即可找人換零錢或待零用金點交後再找零
    給乙○○即可，豈有拿打玩後才可寄分之點數卡找給乙○○
    ，顯不合交易常理，故被告丙○○辯稱交付乙○○300 元係
    找零的錢，與一般交易常情有悖，已屬有疑。雖被告丙○○
    辯稱怕引起其他客人誤會寄分卡可以換現金，才叫乙○○到
    外面等她，然倘若確實是因為未找零錢予客人，嗣後才交付
    找零之款項予客人，則此乃一般交易常有之事，理由正當，
    並不會引起他人誤會；又縱令係因不希望以寄分卡換取現金
    找零給客人，以避免招來困擾，需要先請示另一為乙○○開
    分之店員丁○○或被告張秀夫商討解決之方法，亦可以請乙○○在店內稍待即可，為何要乙○○到店外等候，而被告丙○○既明知乙○○在遊藝場前門等候，大可由前門拿現金30
    0 元交給乙○○即可，何必大費周章自後門出入，並沿與遊
    藝場垂直之巷子，帶乙○○至巷子內交付300 元，其行跡反
    而更啟人疑竇。
(三)、再者，證人即當日在遊藝場後門埋伏之警員許文華證述：「
    （問：為何會鎖定該家電玩店？）是之前有民眾電話檢舉該
    家電玩《即金鐘遊藝場》有兌換現金，所以我們事先派員查
    訪，發覺確有兌換現金之情事」、「（問：你為什麼不在店
    前門而要站在後門？）之前探訪回來同仁講說，如要換現金
    的時候，店員會從後門出來」、「（問：丙○○從後門出來
    有無四處張望？）有。她從後門出來先看後門巷子那邊有沒
    有人，之後她就走到旁邊的巷子往六合路方向張望」等語；
    而證人洪慶龍亦證述其於93年10月17日即有到金鐘遊藝場打
    玩埋伏，洗分時有向店員確認可以換現金，而且店員要伊至
    後門等候等語（均見本院卷94年11月4 日審判筆錄）。與前
    揭丙○○交付300 元予乙○○之情節相符，足見被告丙○○
    所拿給乙○○之現金300 元應係賭資，被告丙○○辯稱係找
    零的錢，洵無足取。且金鐘遊藝場在把玩遊戲機具後可以兌
    換現金，已有相當期間，被告張秀夫、丙○○經營金鐘遊藝
    場或擔任店員從事賭博行為，應可認定。
(四)、證人即賭客乙○○雖證稱係以找零300 點之點數卡兌換300
    元的現金。惟查，證人洪慶龍及林志丞於本院均證述現場並
    沒有看到乙○○有丟寄分卡在機台上之情形，也沒有看到30
    0 點的寄分卡等語（均見前開審判筆錄）；而當天搜索金鐘
    遊藝場之結果，亦只有500 點及1,000 點的寄分卡，並沒有
    任何100 點的寄分卡或在機台上發現有100 點的寄分卡，有
    扣押物品目錄表1 份在可稽，則乙○○證稱當時是以300 點
    的卡留在機台上兌換300 元現金是否屬實，誠屬可疑。況乙○○亦證稱其當日原來是拿2,000 元去玩，如果開分是可以
    開10,000分（1 比5）， 且每次（當日第1 、2 、3 次）都
    是分別拿500 元把玩（各開分2,500 分），是依常理，其當
    日最後1 次（即第4 次）拿500 元開分時，應亦與前3 次同
    樣開2,500 分較符真實，且其於警詢、偵查中之陳述均未提
    及最後1 次僅開分200 元之情形，顯見其證述300 元是找零
    ，尚難採信，由此亦可證明被告丙○○交付之300 元現金應
    係賭資。又乙○○陳稱這次被查獲是距上次來這家店3 、4
    年後第1 次再到這家店，並沒有告訴店員從事何業，然證人
    即另1 位店員丁○○於警詢時稱：「（問：你何時任職？）
    約在93年6 月初起任職」、「（問：客人乙○○之前有無到
    店內打玩機台？）有見過幾次」等語（見警詢第19、20頁）
    ，於本院訊問時仍稱：「（問：你看過證人乙○○幾次？）
    約1 、2 次」等語（見本院94年度簡字第161 號卷第50頁）
    ，足見乙○○93年間絕非第1 次到金鐘遊藝場打玩，且扣案
    之寄卡簿冊94年10月28日寄卡700 點旁「寄者」欄內由乙○○簽名「李」字，而在旁邊的「寄」欄內，則由丙○○簽「
    文」字，並在右下方註記「水電」2 字，表明乙○○從事水
    電工之意，此經證人丁○○於本院證述明確（見本院94年度
    簡字第161 號卷第51頁），竟與乙○○陳述其先前從事之水
    電工作相同，更亦見乙○○應為店內熟客，雖丙○○嗣後辯
    稱係猜想的，惟觀諸該寄卡簿冊內「寄者」欄內均僅簡單記
    載姓氏，若未精確記載客人之職業，如何正確記錄客人寄點
    之多寡，而其巧合程度，亦與常情有違，故乙○○陳稱係3
    、4 年後第1 次再到這家金鐘遊藝場，亦非可採。乙○○既
    係金鐘遊藝場之熟客，平時已就若為警查獲時該如何陳述有
    所準備，以應付警方之查緝，自毋庸待為警查獲時才串供，
    故其雖自偵查及本院審理中所為之證述雖大略一致，惟均係
    附合迴護被告丙○○及張秀夫之託詞，自難以乙○○前開證
    詞而採為作為被告丙○○及張秀夫有利之證據。
(五)、至於丁○○雖於本院亦證稱：「他（指乙○○）最後是拿50
    0 元給我，但是他說要開1,000 分，我找300 元的點數卡給
    他」、「因為我當天是作內場，我們才剛交班，零用金袋裡
    面沒有現金，不可能有300 元」等語，然再經詢問細節後答
    稱「（問：乙○○要離開時，有無要求要將300 元的卡換成
    現金？）有，我跟他說不行，他就不高興，他要走了我跟我
    同事丙○○說乙○○要寄卡，他們就到後面講，之後情形我
    就不曉得」、「（問：當天被告《丙○○》有無拿300 元給
    乙○○，你是否知道？）我是後來才知道，並不是從零用金
    裡面拿的」等語（見本院94年度簡字第161 號卷第52至54頁
    ），與被告丙○○表示當天乙○○要走時，因丁○○在忙，
    由伊寄分，叫乙○○出去等以後，還有去問丁○○情形如何
    等情節不符，且倘若確實係丁○○將應找給客人的錢以寄分
    卡代之，實無拒絕客人要求換成現金之理由，更遑論不自行
    解決，而推由其他店員解決之理，顯然丁○○前開所證亦係
    避重就輕迴護被告丙○○及張秀夫之詞，其前開之證述，亦
    不足採為作為認定被告丙○○及張秀夫有利之證詞。
(六)、而證人洪慶龍雖證述：「（問：乙○○跟丙○○或者是另一
    個店員在談事情有無發生爭執？）當時現場很吵，我沒有聽
    到內容，只是我有覺得他們有一點激動的口氣，但是我沒有
    聽到他們在爭吵」等語（見本院卷前開審判筆錄），則洪慶
    龍既然無法聽見被告丙○○與乙○○當時談話內容，縱使確
    實有爭執之情形，其爭執的原因有許多可能，亦有可能是為
    了換多少錢、寄多少錢而有爭執，自不得僅以證人此部分證
    言，即推認被告丙○○所述為可採。
(七)、被告張秀夫雖辯以有交待店員不可以兌換現金，被告丙○○
    若有兌換賭資之行為，應係店員個人之行為，與伊無關。然
    查，被告丙○○係以月薪22,000元之代價受僱於被告張秀夫
    ，與被告張秀夫應無怨隙，實無甘冒為警查辦之風險，而自
    行從事賭博之行為，對其自身有害而無益，故張秀夫辯稱對
    於被告丙○○之行為並不知情，顯難採信；復參以被告張秀
    夫於本院審理中問及對於店內如何找零予客人時陳述：找給
    客人的錢就是叫客人等一下，店員再到外面攤位換，店員身
    上沒有攜帶現金可以找給客人等語（見本院卷前開審判筆錄
    ），此與一般經營消費娛樂事業，經常需要找零換現金，以
    方便顧客消費，豈有不自備零錢，捨店內週轉金不用，而叫
    店員每次找零時均到店外找攤位換的道理，亦顯見為被告張
    秀夫事後避重就輕卸責之詞，不足採信。
(八)、綜上所述，被告張秀夫、丙○○前開所辯，均不足採信，故
    被告張秀夫、丙○○以附表一所示之機具及附表二所示之財
    物，在金鐘遊藝場從事常業賭博犯行明確，應堪認定。
二、核被告張秀夫、丙○○所為，係犯刑法第267 條之常業賭博
    罪。聲請簡易判決處刑書誤認被告張秀夫、丙○○所為，係
    犯刑法第266 條第1 項之賭博罪，惟業經檢察官當庭更正起
    訴法條為刑法第267 條之常業賭博罪，則本院即毋庸再為變
    更之諭知，附此敘明。又被告張秀夫、丙○○間，就前開常
    業賭博犯行，有犯意聯絡及行為分擔，均為共同正犯。爰審
    酌被告張秀夫自93年1 月間某日起為金鐘遊藝場負責人，藉
    經營電子遊戲事業，在公眾得出入之場所擺放電子遊戲機具
    為賭博行為，且擺設多為大型機具，頗具規模，被告丙○○
    則自93年8 月間起以月薪22,000元受僱於被告張秀夫，擔任
    金鐘遊藝場店員，從事現場開分、洗分及管理機台等工作，
    共同為賭博犯行，助長賭博歪風，實無足取。又被告張秀夫
    前於84年間，因賭博案件，經臺灣彰化地方法院84年度易字
    第1474號判處有期徒刑5 月確定，於84年10月3 日易科罰金
    執行完畢，又於86年復因賭博案件，經本院以86年易字第34
    02號科處罰金2,000 元確定（均不構成累犯），素行不佳；
    而被告丙○○則無前科，素行尚佳，此有臺灣高等法院被告
    前案紀錄表2 份附卷足佐，及其2 人犯後均否認犯行，飾詞
    串供，犯後態度不佳等一切情狀，分別量處如主文所示之刑
    ，並均諭知易科罰金之折算標準。
三、按共同正犯因相互間利用他人之行為，以遂行其犯意之實現
    ，本於責任共同之原則，有關沒收部分，對於共犯間供犯罪
    所用之物，自均應為沒收之諭知。扣案如附表一所示之電子
    遊戲機具9 台（含ＩＣ板47塊），為被告張秀夫所有，係當
    場供賭博之器具，依刑法第266 條第2 項之規定，宣告沒收
    。扣案如附表二所示之物，均為被告張秀夫所有，此為被告
    張秀夫陳述明確，且係供本件賭博營業所用之物，均應依刑
    法第38條第1 項第2 款之規定，宣告沒收。另扣案之賭資
    300 元，業經被告丙○○交付予乙○○，而為乙○○所有，
    該賭博所得之財物，並非賭檯或兌換籌碼處之財物，爰不予
    宣告沒收。
據上論斷，應依刑事訴訟法第452 條、第299 條第1 項前段，刑
法第28條、第267 條、第41條第1 項前段、第38條第1 項第2 款
、第266 條第2 項，罰金罰鍰提高標準條例第1 條前段、第2 條
，判決如主文。
本案經檢察官甲○○到庭執行職務。
中　　華　　民　　國　　94　　年　　11　　月　　18　　日
                  刑事第十五庭審判長  法　官 唐照明
                                      法  官 呂憲雄
                                      法  官 陳筱蓉
以上正本證明與原本無異。
如不服本判決，應於收受送達後10日內向本院提出上訴書狀。
中　　華　　民　　國　　94　　年　　11　　月　　21　　日
　　　　　　　　　　　　　            書記官 梁瑜玲
附錄本案論罪科刑法條全文：
刑法第267條
以賭博為常業者，處二年以下有期徒刑，得併科一千元以下罰金
。
附表一
┌────────┬────────┬─────────┐
│電子遊戲機具    │名稱數量（台數）│ ＩＣ板數量（塊） │
├────────┼────────┼─────────┤
│賓果馬戲團      │1               │ 8                │
├────────┼────────┼─────────┤
│賓果行星        │1               │ 8                │
├────────┼────────┼─────────┤
│超級戰國風雲    │1               │ 8                │
├────────┼────────┼─────────┤
│正宗21點        │1               │ 5                │
├────────┼────────┼─────────┤
│中華5ＰＫ       │1               │ 5                │
├────────┼────────┼─────────┤
│滿貫大亨        │1               │ 5                │
├────────┼────────┼─────────┤
│超八            │1               │ 4                │
├────────┼────────┼─────────┤
│皇冠列車        │1               │ 3                │
├────────┼────────┼─────────┤
│紅粉玫瑰        │1               │ 1                │
└────────┴────────┴─────────┘
附表二
┌──┬─────────┬─────┬────────┐
│編號│ 物品名稱         │數量      │ 扣案地點       │
├──┼─────────┼─────┼────────┤
│1   │ 寄分卡（500點）  │22張      │ 被告丙○○腰際 │
│    │                  │          │ 公司所有包包內 │
├──┼─────────┼─────┼────────┤
│2   │ 寄分卡（1,000點）│19張      │ 同上           │
├──┼─────────┼─────┼────────┤
│3   │ 員工鐘點卡       │2張       │ 金鐘遊藝場二樓 │
│    │                  │          │ 辦公室         │
├──┼─────────┼─────┼────────┤
│4   │ 寄卡簿冊         │1本       │ 同上           │
├──┼─────────┼─────┼────────┤
│5   │ 招待贈獎紀錄表   │6張       │ 同上           │
├──┼─────────┼─────┼────────┤
│6   │ 營收狀況表       │5張       │ 同上           │
├──┼─────────┼─────┼────────┤
│7   │ 開洗分表         │16張      │ 同上           │
├──┼─────────┼─────┼────────┤
│8   │ 電腦主機         │1台       │ 同上           │
├──┼─────────┼─────┼────────┤
│9   │ 週轉金           │3,000元   │ 同上抽屜內     │
└──┴─────────┴─────┴────────┘
